【裁判字號】    99,交聲,1098
【裁判日期】    991029
【裁判案由】    違反道路交通管理處罰條例聲明異議
【裁判全文】
臺灣臺北地方法院交通事件裁定        99年度交聲字第1098號
異  議  人
即受處分人  趙漢軍
上列異議人即受處分人因違反道路交通管理處罰條例案件，對於
交通部公路總局臺北區監理所板橋監理站於民國99年 6月24日所
為之處分（原處分案號：板監裁字第裁41-C00000000號），聲明
異議，本院裁定如下：
    主  文
異議駁回。
    理  由
一、按汽車駕駛人，行經有燈光號誌管制之交岔路口闖紅燈者，
    處新臺幣（下同）一千八百元以上五千四百元以下罰鍰，並
    記違規點數三點，道路交通管理處罰條例第五十三條第一項
    、第六十三條第一項第三款分別定有明文。
二、本件原處分機關交通部公路總局臺北區監理所板橋監理站係
    以：異議人即受處分人趙漢軍於民國九十九年四月二十六日
    上午七時許，騎乘其所有之車號ＢＧＺ—四０五號重型機車
    ，行經設有燈光號誌管制之臺北縣永和市○○路○段三五巷
    口之交岔路口時，闖紅燈左轉秀朗路二段，經舉發機關臺北
    縣政府警察局永和分局警員蔡明翰當場攔停，並以異議人有
    違反道路交通管理處罰條例第五十三條第一項規定之行為製
    單舉發，嗣異議人於舉發通知單所載應到案日期向原處分機
    關提出申訴，經原處分機關函請舉發機關調查結果，仍認異
    議人有前開違規行為，原處分機關乃於同年六月二十四日依
    道路交通管理處罰條例第五十三條第一項、第六十三條第一
    項第三款、違反道路交通管理事件統一裁罰基準及處理細則
    第四十一條、第四十三條、第四十四條、第六十七條等規定
    ，裁處異議人罰鍰一千八百元，並記違規點數三點。
三、異議意旨略以：異議人當時騎乘機車沿秀朗路二段三五巷行
    駛，途經秀朗路二段三五巷與秀朗路二段之路口時，左轉秀
    朗路二段，抵達早餐店，異議人不確定當時燈號為何；且以
    警員所在位置，應看不見異議人左轉後之路徑；另異議人所
    行駛之路線，亦非屬交岔路口之範圍云云。
四、查異議人於九十九年四月二十六日上午七時許，騎乘其所有
    之車號ＢＧＺ—四０五號重型機車，沿臺北縣永和市○○路
    ○段三五巷行駛，途經設有燈光號誌管制之秀朗路二段三五
    巷與秀朗路二段之交岔路口時，闖紅燈左轉秀朗路二段等情
    ，業據證人蔡明翰於本院訊問時證述明確（見本院卷第二三
    頁反面至第二四頁），並有現場照片及舉發違反道路交通管
    理事件通知單附卷可稽（見本院卷第一一、一四頁），異議
    人亦不否認其有於前揭時間騎乘上開機車由秀朗路二段三五
    巷左轉秀朗路二段之行為（見本院卷第二三、二五頁）。異
    議人雖以前揭情詞置辯，惟查：
  (一)按交通警員製單舉發違反道路交通管理處罰條例所列之違規
    事實，本質上為行政處分，係公務員基於職務上權力，依法
    就特定之具體事件所為具公法上效果之單方行政行為，基於
    公務員為公法上行為具有公信力之原則，該行政處分當可被
    推定為真正，其據以依法處分之事實認定亦為正確無誤，本
    此公信原則，乃立法者賦予行政機關制定違反道路交通事件
    統一裁罰基準及處理細則，使執勤警員得當機處分以維護交
    通秩序、安全之行政目的，反之，若謂公務員一切行政行為
    均需預留證據以證其實，則國家行政勢必窒礙難行，據此，
    刑事訴訟法就犯罪證據有關之規定中，與屬行政秩序罰之交
    通違規裁罰本旨不合之部分，自不在準用之列（臺灣高等法
    院八十七年度交抗字第一五七號裁定意旨參照）。
  (二)本件證人蔡明翰明確證稱其當時係在臺北縣永和市○○路二
    四三巷四一號前執勤，該處距離上開交岔路口僅約一、二百
    公尺（見本院卷第二四頁），異議人指：警員所在位置，看
    不見伊行駛路徑云云，已屬無據。茲異議人既未就執勤警員
    之舉發有誤提出確實證據以供調查，亦無任何證據足資證明
    執勤警員有捏造事實違法取締之情事，則執勤警員本其維護
    交通秩序、安全職責所為之舉發，自應受到合法、正確之推
    定，且異議人闖紅燈，係屬發生於瞬間之動態違規行為，要
    求舉發警員及時拍照或攝影存證，客觀上誠屬不易，而闖紅
    燈之違規事實，由人之感官即可判定，非必以科學儀器始能
    得知，尚難以執勤警員並無拍照或攝影等其他佐證，即認其
    證言不可信，況執勤警員與異議人素不相識，亦無怨隙，衡
    情斷無設詞攀誣、構陷異議人之可能，其證言應屬可信。異
    議人所辯：警員無補強之相關物證云云，自不足以據為有利
    於異議人之認定。
  (三)至異議人謂：闖紅燈係指駕駛人於紅燈時，行車軌跡經黃網
    格線區域，再直行、左轉或右轉，本案異議人所行駛之路線
    ，並非屬交岔路口之範圍云云。按「交岔路口」，係指二個
    以上之道路相交會處而言，至所謂「網狀線」，則係「用以
    告示車輛駕駛人禁止在設置本標線之範圍內臨時停車，防止
    交通阻塞。其劃設規定如下：一、設有行車管制號誌路口不
    予劃設。二、未設有行車管制號誌路口，視需要劃設。三、
    接近鐵路平交道應予劃設，但無劃設空間者不在此限。四、
    常受交通管制或其他原因需限制不得臨時停車之地點，視需
    要劃設。」此觀道路交通標誌標線號誌設置規則第一百七十
    三條規定即明，足見交岔路口非必劃設網狀線，亦即網狀線
    是否存在，實與交岔路口之判斷無涉。本案異議人闖紅燈之
    地點既係「秀朗路二段三五巷」與「秀朗路二段」此二道路
    相交會處，自屬「交岔路口」無訛，縱其間並未劃設網狀線
    ，亦無礙於該處係交岔路口之認定。異議人徒以上開路口並
    無網狀線為由，辯稱違規地點非屬交岔路口云云，洵屬無稽
    。
五、綜上所述，異議人確有於前揭時、地騎乘上開機車行經有燈
    光號誌管制之交岔路口闖紅燈之違規行為，從而，原處分機
    關依道路交通管理處罰條例第五十三條第一項、違反道路交
    通管理事件統一裁罰基準及處理細則第四十一條、第四十三
    條、第四十四條、第六十七條暨違反道路交通管理事件統一
    裁罰基準表之規定，裁處異議人罰鍰一千八百元，並依同條
    例第六十三條第一項第三款規定，併記違規點數三點，核無
    違誤。異議人猶執前詞，聲明異議，為無理由，應予駁回。
據上論斷，應依道路交通案件處理辦法第十九條，裁定如主文。
中    華    民    國    99    年    10    月    29    日
                  交通法庭法  官  陳芃宇
以上正本證明與原本無異。
如不服本裁定，應於裁定送達後5日內向本院提出抗告狀。
                          書記官  徐鶯尹
中    華    民    國    99    年    11    月    2     日

司法院資訊處製作；財團法人民間司法改革基金會備份。
